臺灣高等法院臺中分院刑事裁定
110年度聲字第2420號
聲  請  人  
即  被  告  張金樹
選任辯護人  簡文修律師（法扶律師）
上列聲請人即被告因違反毒品危害防制條例案件（本院110年度
上訴字第998號），聲請具保停止羈押，本院裁定如下：
    主  文
聲請駁回。
    理  由
一、聲請人即被告張金樹（下稱被告）聲請意旨略以：本案被告
    對於所涉犯罪事實已經自白認罪，就所知案情均坦承不諱，
    全盤供出，毫無隱晦之處，可認被告已深感悔悟，有心面對
    司法訴追，絕不逃避，完全沒有逃生之念頭，且被告有穩定
    工作及固定住所，並非行蹤飄渺人士，亦尚需扶養照料年邁
    長者，考量親人在旁幫助及負擔家計，逃亡疑慮因素大大降
    低。又本案被告本身有吸毒惡習，與購毒者均為朋友關係，
    提供毒品給予有施用毒品習慣之朋友，應僅係同儕間互通有
    無之需求，對象單純、數量微少，與販毒集團藉由販賣大量
    毒品予不特定之人牟取暴利之情形迥異，案情較單純，且本
    案歷經檢警偵查階段，以及一審審理程序，已進行相當期日
    ，相關人證、物證等證據資料業經調查齊備，與本案有關之
    人業已到案說明案情或具結作證，日後當無翻異其詞而甘負
    面臨刑法偽證罪或誣告罪訴追之風險，可認為被告已無湮滅
    證據、偽造、變造證據或勾串共犯或證人等之可能。綜上所
    述，被告雖涉犯毒品危害防制條例犯罪嫌疑重大，但已無事
    實或證據資料而仍有相當理由可證明被告有逃亡、滅證及串
    證之虞，為符合司法院大法官會議解釋665號解釋理由書之
    意旨，應認為無羈押之原因，且非不得以具保、責付或限制
    住居等侵害較小之羈押替代手段確保被告於刑事司法程序之
    順利進行，也應認為無羈押之必要，為此，依據刑事訴訟法
    第110條第1項規定，懇請鈞院准予具保停止羈押，以維人權
    云云。
二、按羈押被告之目的，其本質在於確保訴訟程式得以順利進行
    ，或為確保證據之存在與真實、或為確保嗣後刑罰之執行，
    而對被告所實施剝奪其人身自由之強制處分。被告有無羈押
    之必要，法院僅須審查被告犯罪嫌疑是否重大、有無羈押原
    因、以及有無賴羈押以保全偵審或執行之必要，由法院就具
    體個案情節予以斟酌決定，如就客觀情事觀察，法院許可羈
    押之裁定或延長羈押之裁定，在目的與手段間之衡量並無明
    顯違反比例原則情形，即無違法或不當可言（最高法院46年
    度台抗字第6號判例參照），此乃法律所賦予法院之職權。
    是法院僅須在外觀上審查被告犯罪嫌疑是否重大，及有無賴
    此保全偵、審程式進行或執行而為此強制處分之必要，關於
    羈押原因之判斷，尚不適用訴訟上之嚴格證明原則，只需檢
    察官提出之證據在形式上足以證明被告犯罪嫌疑已足。次按
    司法院大法官釋字第665號就刑事訴訟法第101條第1項第3款
    規定之合憲解釋於理由中明載：「刑事訴訟法第101條第1項
    第3款規定之羈押，係因被告所犯為死刑、無期徒刑或最輕
    本刑為5年以上有期徒刑之罪者，其可預期判決之刑度既重
    ，該被告為規避刑罰之執行而妨礙追訴、審判程序進行之可
    能性增加，國家刑罰權有難以實現之危險，該規定旨在確保
    訴訟程序順利進行，使國家刑罰權得以實現，以維持重大之
    社會秩序及增進重大之公共利益，其目的洵屬正當。又基於
    憲法保障人民身體自由之意旨，被告犯上開條款之罪嫌疑重
    大者，仍應有相當理由認為其有逃亡、湮滅、偽造、變造證
    據或勾串共犯或證人等之虞，法院斟酌命該被告具保、責付
    或限制住居等侵害較小之手段，均不足以確保追訴、審判或
    執行程序之順利進行，始符合該條款規定，非予羈押，顯難
    進行追訴、審判或執行之要件，此際羈押乃為維持刑事司法
    權有效行使之最後必要手段，於此範圍內，尚未逾越憲法第
    23條規定之比例原則，符合本院釋字第392號、第653號、第
    654號解釋意旨，與憲法第8條保障人民身體自由及第16條保
    障人民訴訟權之意旨，尚無違背。」，可知其並非宣告刑事
    訴訟法第101條第1項第3款之重罪羈押原因違憲，而係要求
    附加考量被告除犯重罪之外，是否有相當理由認其有逃亡、
    湮滅、偽造、變造證據或勾串共犯或證人等之虞，依法條體
    系解釋，該等附加考量與單純考量同條第1項第1款、第2款
    之羈押原因仍有程度之不同，應予區別，否則不啻等同廢除
    同條第1項第3款之羈押原因。基此，伴同重罪羈押考量逃亡
    、湮滅、偽造、變造證據或勾串共犯或證人之虞，與單純考
    量有逃亡、湮滅、偽造、變造證據或勾串共犯或證人之虞之
    羈押原因，強度應有差異，即伴同重罪羈押考量之逃亡、湮
    滅、偽造、變造證據或勾串共犯或證人之虞，其理由強度未
    必足夠為單獨之羈押原因，然得以與重罪羈押之羈押原因互
    為相佐。
三、經查：
　㈠本件被告張金樹因違反毒品危害防制條例案件，經本院於民
    國110年8月18日訊問後，認其涉犯毒品危害防制條例第4條
    第2項之販賣第二級毒品罪、同條例第4條第6項、第2項之販
    賣第二級毒品未遂罪及藥事法第83條第1項之轉讓禁藥罪等
    罪嫌疑重大，並有刑事訴訟法第101條第1項第3款之情形，
    非予羈押顯難進行審判，而裁定被告自110年5月18日羈押，
    嗣因羈押期間即將屆滿，經本院訊問後，認被告前述羈押原
    因仍然存在，有繼續羈押之必要，裁定自110年8月18日起，
    延長羈押2月在案，合先敘明。
　㈡按伴同重罪羈押予以考量之逃亡之虞，與單純成為羈押原因
    之逃亡之虞，其強度尚有差異，亦即伴同重罪羈押而考量是
    否有逃亡之虞，其理由強度可能未足以單獨成為羈押原因，
    然得以與重罪羈押之羈押原因互佐；另重罪常伴隨有逃亡、
    滅證之高度可能，係趨吉避凶、脫免刑責、不甘受罰之基本
    人性，倘一般正常之人，依其合理判斷，可認為該犯重罪，
    嫌疑重大之人具有逃亡或滅證之相當或然率存在，即已該當
    「相當理由」之認定標準，不以達到充分可信或確定程度為
    必要（最高法院100年度台抗字第246號裁定意旨參照）。本
    院審酌被告所犯販賣第二級毒品罪為法定最輕本刑5年以上
    有期徒刑之重罪，經核閱本案卷內事證，亦認被告犯罪嫌疑
    重大，且販賣毒品之對象及次數均非單一，經原審判處應執
    行有期徒刑10年，復經本院審理後改判應執行有期徒刑8年6
    月、1年，倘日後判決經確定，勢必將面臨徒刑之執行，是
    依一般合理之判斷，逃匿以規避審判程序進行及刑罰執行之
    可能性甚高，仍有相當理由認為被告有逃亡之虞，若命被告
    具保、責付或限制住居等侵害較小之手段，均不足以確保審
    判程序之順利進行。再參酌販賣毒品對社會治安及國人健康
    侵害甚鉅，權衡國家刑事司法權之有效行使、社會秩序及公
    共利益、被告人身自由之私益及防禦權受限制之程度，認被
    告於現階段之訴訟程序中，尚難有何羈押以外之方法代替之
    ，為確保將來審判程序之順利進行及刑事執行之保全，亦衡
    諸比例原則及必要性原則，實認有繼續執行羈押之必要。
　㈢又羈押被告乃刑事訴訟上不得已之措施，法院於認定羈押被
    告之原因是否存在時，僅就被告是否犯罪嫌疑重大，有無刑
    事訴訟法第101條、第101條之1所定情形，及有無保全被告
    或證據使刑事訴訟程序順利進行之必要為審酌，至於被告配
    合偵審程序坦承犯行，乃被告犯罪後之態度良好問題，為事
    實審法院量刑審酌之範圍，與羈押原因存否無關，而被告個
    人及家庭狀況等因素，亦均非在斟酌之列。是聲請意旨所述
    個人家庭狀況乙節，並不影響其受羈押之原因及必要，核非
    屬羈押原因消滅之事由，與被告有無羈押必要性之法律判斷
    並無關涉，且非刑事訴訟法第114條法定停止羈押之事由。
四、綜上所述，本院審酌卷內所存各相關事證，認被告上開羈押
    原因仍屬存在，且有羈押之必要，並斟酌命被告具保、責付
    或限制住居之手段，尚不足以確保審判或執行程序之順利進
    行等情，自無從准予被告以羈押以外之方式替代之。此外，
    復查無刑事訴訟法第114條所定不得駁回具保聲請，或其他
    法定應停止羈押事由，從而，被告聲請具保停止羈押，自無
    理由，應予駁回。
五、據上論斷，應依刑事訴訟法第220條，裁定如主文。
中　　華　　民　　國　 110　　年　　 9　　月　 29 　　日
            刑事第七庭   審判長法　官  梁  堯  銘
                               法　官  王  鏗  普
                               法　官  羅  國  鴻
以上正本證明與原本無異。
如不服本裁定，應於收受送達後5日內向本院提出抗告書狀（須
附繕本）。因疫情而遲誤不變期間，得向法院聲請回復原狀。

                               書記官  吳  姁  穗 

中　　華　　民　　國　　110 　年　　9 　　月　　29　　日